【裁判字號】    92,婚,703
【裁判日期】    920610
【裁判案由】    離婚
【裁判全文】
臺灣台中地方法院民事判決  九十二年度婚字第七○三號
    原      告  甲○○
    被      告  乙○○  籍設台.
右當事人間請求離婚等事件，本院判決如左：
    主      文
准原告與被告離婚。
訴訟費用由被告負擔。
    事      實
甲、原告方面：
  一、聲明：求為判決如主文所示。
  二、陳述：兩造於民國（下同）八十二年一月三日結婚，孰料，被告因交友不慎而
      染上施用毒品惡行，任家人再三規勸，仍置若罔聞。嗣於九十一年即因施用毒
      品案件，經鈞院裁定強制戒治一年，並判處有期徒刑十一月，於九十一年七月
      二十二確定在案。按該罪之性質，已令社會上一般人同感為不名譽之犯罪，使
      原告同遭親友之歧視及譏笑，被告所為業使原告蒙羞，並愧對週遭親友，令原
      告不堪再與被告共同生活，為此依民法第一千零五十二條第一項第十款規定，
      被告因犯不名譽之罪被處徒刑者，請求判決兩造離婚
  三、證據：提出戶籍謄本一份為證。
乙、被告方面：同意離婚且對所犯之罪沒有意見。
丙、本院依職權調取臺灣高等法院被告全國前案紀錄表，及本院九十一年度訴字第五
    五號判決書。
    理      由
一、按夫妻之一方因犯罪被處三年以上之徒刑或因犯不名譽之罪被處徒刑者，他方得
    向法院請求判決離婚，民法第一千零五十二條第一項第十款定有明文。
二、兩造間婚姻關係現仍存續中，有原告提出戶籍謄本配偶欄記載可據。
三、原告主張被告於九十一間因施用毒品案件，經本院裁定強制戒治，復於九十一年
    六月二十四，再經本院以九十一年度訴字第五五五號判處有期徒刑十一月，現因
    施用毒品案件強制戒治中之事實，經核與本院依職權調閱臺灣高等法院被告全國
    前案紀錄表及本院九十一年度訴字第五五號刑事判決書一份為證，互核相符，並
    為被告所不爭執，應認原告之主張為真實。
四、第按民法第一千零五十二條第十款所定被處三年以上之徒刑或因犯不名譽之罪被
    處徒刑者，係指被處徒刑之判決已確定者而言。故民法第一千零五十四條所定知
    悉其情事，應自知悉被處徒刑之判決確定時起算（最高法院六十七年台上字第三
    三號判例參照）。徵之，被告因施用毒品案件，經本院於九十一年六月二十四日
    以九十一年度訴字第五五五號判決有期徒刑十一月，於同年七月二十二日確定在
    案，有臺灣高等法院被告全國前案紀錄表及本院九十一年度訴字第五五號刑事判
    決書一份在卷可憑。又按我國民法第一千零五十二條第一項第十款後段規定：「
    因犯不名譽之罪被處徒刑者」得為請求判決離婚之原因，應以『犯罪種類並其環
    境情節』界定犯不名譽之罪。申言之，應依社會觀感、婚姻目的，不只單純以犯
    罪種類，並應按其犯罪環境情節，以為決定（史尚寬著親屬法論第四三八頁，戴
    炎輝、戴東雄等二人著第二四三頁，陳棋炎、黃宗樂、郭振恭著民法親屬新論第
    二二一頁）。是揆之上開說明況，被告前揭所犯施用毒品罪，依其犯行之種類及
    其環境情節上判斷，在社會上一般觀念，皆認係不名譽之犯罪。再斟酌兩造之身
    分、地位、教育程度等主觀情事，及被告犯罪環境，犯罪動機，及被告所以犯罪
    ，並非因原告在婚姻上有過咎。另依社會上一般觀念而為觀察，被告之一方有此
    種犯罪行為，足認致使原告不能忍受續為婚姻上之共同生活。是原告於前揭被告
    所犯施用毒品罪判決確定後一年內，提起本訴，核未逾一年之法定除斥期間，職
    是，核與首開規定相符，原告據以請求判決准與被告離婚，依法應予准許。
六、據上論結：原告之訴，為有理由，依民事訴訟法七十八條，判決如主文。
中      華      民      國    九十二    年      六      月      十      日
                              臺灣臺中地方法院家事法庭
                                  法     官   楊  熾  光
右正本證明與原本無異。
如不服本判決，應於送達後廿日內，向本院提出上訴狀並表明上訴理由，如於本判決
宣示後送達前提起上訴者，應於判決送達後廿日內補提上訴理由書（須附繕本）。
中      華      民      國    九十二    年      六      月      十      日
                                  法院書記官  何  俞  瑩


司法院資訊處製作；財團法人民間司法改革基金會備份。
